臺灣板橋地方法院民事判決　　　　　　　100年度訴字第148號
原　　　告　石美霞
訴訟代理人　陳泰源律師
被　　　告　林家源
上列當事人間侵權行為損害賠償事件，原告於本院99年度交簡字
第2655號過失傷害案件之刑事訴訟程序中提起附帶民事訴訟（99
年度交簡附民字第117號），經刑事庭裁定移送前來，本院於民
國100年4月12日言詞辯論終結，判決如下：
    主  文
被告應給付原告新台幣參拾萬元，及自民國九十九年六月十九日
起至清償日止，按年息百分之五計算之利息。
原告其餘之訴駁回。
訴訟費用由被告負擔八分之三，餘由原告負擔。
本判決第一項得假執行。但被告得以新台幣參拾萬元預供擔保而
免為假執行。
原告其餘假執行之聲請駁回。
    事實及理由
一、原告起訴主張：被告於民國98年9月2日晚上，駕駛車牌號碼
    7788-EF自用小客貨車，沿新北市○○區○○路板橋往中和
    方向行駛，於同日晚間11時許，行至新北市○○區○○路與
    華安街口時，本應注意車前狀況及應遵守道路交通標誌之指
    示，以防止發生危險事故，而依當時情形，夜間有照明、路
    面無缺陷、無障礙物、視距良好，並無不能注意之情形，竟
    疏未注意，明知上開路口號誌已轉為紅燈，應停止行駛，仍
    執意穿越上開路口，適原告騎乘車牌號碼WTQ-285號輕型機
    車，沿新北市○○區○○街往土城方向駛至上開路口，欲左
    轉民德路往中和方向行駛，因不及反應而與被告所駕駛之上
    開自用小客貨車發生擦撞，致原告人車倒地，並受有骨盆右
    側恥骨骨折、右側腸薦骨關節韌帶傷害、右足踝擦傷、骨盆
    閉鎖性骨折、腰椎椎間盤移位及坐骨神經痛等傷害（下稱系
    爭傷害），被告上開過失傷害行為，業經本院判刑確定在案
    。原告因系爭傷害支出醫療、交通費用，而此部分已受領強
    制責任險理賠；原告因被告之過失行為受有系爭傷害，自98
    年9月2日事故起4個月內生活無法自理，需要他人全天候照
    護生活起居，每日以新台幣（下同）2,000元計算，又後續2
    個月期間需他人半天候照護生活起居，每日以1,000元計算
    ，共計30萬元（2,000×30×4+1,000×30×2＝300,000）；
    原告因車禍受有系爭傷害，並且導致「腰椎活動角度20度合
    併神經壓迫遺除顯著失能」及「尿失禁」等嚴重後遺症，精
    神傷害、打擊、日後生活所增加之痛苦，非他人所能想像，
    原告於受傷期間每每因傷口疼痛而難以入眠，清醒時亦痛不
    欲生，復被告自事發以來毫無悔意，更是令原告難以接受，
    故請求50萬元之精神慰撫金。承上，原告爰依侵權行為損害
    賠償法律關係請求被告賠償看護費30萬元、精神慰撫金50萬
    元，合計80萬元等情。並聲明：(一)被告應給付原告80萬元，
    及自起訴狀繕本送達翌日起至清償日止，按年息百分之5計
    算之利息；(二)原告願供擔保，請准宣告假執行。
二、被告則以：(一)原告主張因本件車禍導致尿失禁等情，被告爭
    執之。蓋因刑事判決書僅認定原告受有如檢察官聲請簡易判
    決處刑書所載之骨盆腔右側恥骨骨折等傷害，並不及於尿失
    禁。原告之尿失禁原因為何，是否與本件車禍有關，容有疑
    義。且原告主張自98年9月2日受傷起，4個月內無法自理生
    活而有全日看護之必要，再接續2個月內有半日看護之必要
    ，未見原告舉證以實其說，亦不知係由何位親屬看護。因此
    ，被告爭執之。倘原告主張之看護費用未逾6萬元，亦即自
    事發時起全日看護不超過1個月或半日看護不超過2個月者，
    被告可不予爭執。(二)被告係擔任載運果菜之隨車員，國中畢
    業，育有二名子女，收入不高，係以基本工資投保於工會；
    且本件車禍之發生並非被告故意所致，被告並無規避刑責之
    舉。反觀原告，除就其傷勢提出診斷證明書為憑，而該傷勢
    究竟如何造成其生活上之痛苦不便，則未予具體指明，僅泛
    言疼痛而難以入眠等語，實難認其就精神慰撫金可以主張高
    達50萬元之金額。惟被告既係就本件侵權行為具有過失責任
    ，倘原告此部分主張之金額未逾15萬元，被告可不爭執。(三)
    依交通事故初步分析研判表所載，原告係無照駕車，被告雖
    不知其無照駕駛之原因，惟無照駕駛本為法令所不許，其顯
    具與有過失之情事。被告認為其過失責任之比例，應不低於
    3成，方屬合理等語置辯。並聲明：(一)原告之訴及假執行之
    聲請均駁回。(二)如受不利判決，願提供擔保請准宣告免為假
    執行。
三、原告主張之上揭車禍過失傷害事實，有臺灣板橋地方法院檢
    察署99年度偵字第1850號檢察官聲請簡易判決處刑書、本院
    99年度交簡字第2655號刑事簡易確定判決書為證（本院司板
    調字卷第5至7頁），且為被告所不爭執，自堪信為真實。
四、按「因故意或過失，不法侵害他人之權利者，負損害賠償責
    任」、「汽車、機車或其他非依軌道行駛之動力車輛，在使
    用中加損害於他人者，駕駛人應賠償因此所生之損害」、「
    不法侵害他人之身體或健康者，對於被害人因此喪失或減少
    勞動能力或增加生活上之需要時，應負損害賠償責任」、「
    不法侵害他人之身體、健康、名譽、自由、信用、隱私、貞
    操，或不法侵害其他人格法益而情節重大者，被害人雖非財
    產上之損害，亦得請求賠償相當之金額」，民法第184條第1
    項前段、第191條之2前段、第193條第1項、第195條第1項前
    段分別定有明文。查被告駕駛車輛本應注意車前狀況，見路
    口號誌已由黃燈轉為紅燈，即應於停止線前停止前進，被告
    竟疏未注意，致與原告發生擦撞，使原告受有系爭傷害，揆
    諸上開規定，原告自得向被告請求損害賠償，茲就原告各項
    請求分述如下：
  (一)看護費用：
    原告主張因被告之過失行為受有系爭傷害，自98年9月2日事
    故起4個月內生活無法自理，需要他人全天候照護生活起居
    ，每日以2,000元計算，又後續2個月期間需他人半天候照護
    生活起居，每日以1,000元計算，共計30萬元（2,000×30×
    4+1,000×30×2＝300,000）。經查，原告主張之上開事實
    並未舉證以實其說，自難遽信為真實，惟被告既於6萬元部
    分不爭執，是原告請求看護費6萬元，尚屬正當，其餘則不
    應准許。
  (二)非財產上之損害賠償：
    原告主張因車禍受有系爭傷害，並且導致「腰椎活動角度20
    度合併神經壓迫遺除顯著失能」及「尿失禁」等嚴重後遺症
    ，精神傷害、打擊、日後生活所增加之痛苦，非他人所能想
    像，原告於受傷期間每每因傷口疼痛而難以入眠，清醒時亦
    痛不欲生，復被告自事發以來毫無悔意，更是令原告難以接
    受，故請求50萬元之精神慰撫金。本院斟酌原告車禍受傷情
    況及原告高中肄業、無工作、家庭主婦、財產有房屋1 棟；
    被告國中畢業、目前無工作、之前從事保全月收入約2萬多
    元、財產有房屋1棟、汽車1部等（本院訴字卷第32頁背面）
    兩造之身分、地位、經濟能力等節，認被告應賠償原告之精
    神慰撫金以24萬元為適當，逾此範圍則屬無據。
  (三)綜上所述，原告得請求被告賠償看護費6萬元、精神慰撫金
    24萬元，合計30萬元。
五、被告抗辯原告無照駕駛機車，故就本件車禍事故發生與有過
    失云云。經查，原告未領有機車駕駛執照之事實固為原告所
    不爭，且有臺北縣政府警察局道路交通事故初步分析研判表
    附卷可憑（本院訴字卷第38、41頁），惟駕駛人有無駕駛執
    照，與其是否應負車禍之過失責任，並無必然之關聯性；而
    本件車禍係因被告見路口號誌已由黃燈轉紅燈，即應於停止
    線前停止前進，被告竟疏未注意，致與原告發生擦撞，顯有
    過失，有本院99年度交簡字第2655號判決書在卷可稽（本院
    司板調字卷第5 頁），亦為兩造所不爭執，是原告雖無照駕
    車，但非屬本件過失原因或損害原因，應可認定。
六、從而，原告依侵權行為損害賠償之法律關係，請求被告給付
    原告30萬元，及自刑事附帶民事起訴狀繕本送達被告翌日即
    99年6月19日（本院交簡附民字卷第6頁）起至清償日止，按
    年息百分之5計算之利息，為有理由，應予准許。逾此範圍
    則為無理由，應予駁回。
七、兩造分別陳明願供擔保請准宣告假執行及免為假執行，就原
    告勝訴部分，金額在50萬元以下，應依職權宣告假執行，並
    酌定相當擔保金額宣告免為假執行；至原告敗訴部分，其假
    執行之聲請失所附麗，應予駁回。
八、本件事證已臻明確，兩造其餘主張及攻擊防禦方法，核與判
    決結果不生影響，爰不一一論述，附此敘明。
據上論結，本件原告之訴為一部有理由，一部無理由，依民事訴
訟法第79條、第389條第1項第5款、第392條第2 項，判決如主文
。
中    華    民    國   100    年    4     月    26    日
                  民事第二庭法  官  連士綱
以上正本係照原本作成
如對本判決上訴，須於判決送達後20日內向本院提出上訴狀。如
委任律師提起上訴者，應一併繳納上訴審裁判費。
中    華    民    國   100    年    4     月    26    日
                            書記官  吳俞玲